臺灣花蓮地方法院刑事判決　　　　　　　　　　　　　九十二年度訴字第二二八號
　　公　訴　人　臺灣花蓮地方法院檢察署檢察官
　　被　　　告　丙○○
　　　　　　　　甲○○
右列被告因妨害自由等案件，經檢察官提起公訴（九十二年度偵字第一三四０號），
本院判決如左：
    主  文
丙○○、甲○○共同私行拘禁，各處有期徒刑壹年。
    事  實
一、丙○○與乙○○之子林松國、林振宏於民國八十年間簽訂承攬契約，並由乙○○
    出面議價。丙○○依約完成工作後未取得報酬，乃提出給付承攬報酬訴訟，經判
    決確定林松國與林振宏應給付丙○○新臺幣（下同）一千萬零二萬四千三百六十
    三元及遲延利息。惟丙○○獲得確定判決後仍求償無著，竟夥同甲○○與二名姓
    名年籍不詳之成年男子，基於共同之犯意聯絡，於九十二年三月九日二十二時許
    ，在臺中縣大雅鄉○○路三一四之九號前通往地下停車場入口處，攔下乙○○所
    駕駛之Ｂ三─五Ｏ二八號自小客車，並由丙○○拉開車門向乙○○稱：「你要乖
    乖和我們上車，還是要我拉你上車」之脅迫方式，使乙○○下車進入甲○○所駕
    駛之ＥＮ─八八Ｏ二號自小客車，由丙○○坐在該車之後座左邊，乙○○坐在後
    座中間，另二名男子則坐在後座右邊及前座右邊，剝奪乙○○之行動自由，開車
    前往花蓮。途中於某時行經南投縣某不詳地點，丙○○、甲○○與二名男子，乃
    基於傷害之故意，下車持圓鍬與木棍共同毆打乙○○，使其受有左側肩胛及左膝
    挫傷、軀幹及兩側下肢多處淺創傷等傷害，以此強暴之方式逼使乙○○同意簽發
    本票，並打電話要求家人匯款五百萬元作為清償債務之用。嗣於九十二年三月十
    日下午十三時許到達花蓮，丙○○、甲○○等四人遂將乙○○囚禁於花蓮縣新城
    鄉○○路一五四號後面之空屋內，限制其行動自由，並再度要求乙○○簽發本票
    ，否則要予以毆打，而乙○○隨即在該地點簽署面額均為二百一十萬元，到期日
    依序為九十二年五、六、七、八、九、十月的每月三十日之本票六張、面額二百
  五十萬元，到期日為九十二年十一月三十日之本票一張，以及面額五百萬元，到
    期日為九十二年二月二十日之本票一張，合計八張本票總額為二千零一十萬元。
    丙○○並以0000000000號之行動電話，撥打乙○○所提供，其外甥唐
    永洋之妻丁○○使用之0000000000號行動電話號碼，要求丁○○匯款
    五百萬元，否則要抬棺材給乙○○、等著收屍，但因丁○○表示無法籌得那麼多
    錢，而改要求匯款一百萬元，並同意於取得匯款後傳真收據。丁○○遂依約以林
    松國之名義，分別於九十二年三月十三日十時九分、同日十六時五十九分、同年
    月十四日十三時三十三分、同年月十四日十六時五十七分，匯款二十萬元、二萬
    元、八萬元、十萬元，至甲○○提供之不知情之古合妹00000000000
    000號郵局帳戶內。丙○○與甲○○收受匯款後，亦於同年三月十三日、同年
    月十四日傳真金額分別為二十萬元、十萬元、十萬元之收據三張予丁○○。嗣於
    同年月十四日十七時五十分許，甲○○與不知情之高嘉祺在花蓮縣花蓮市○○○
    路與國興二街交岔口之７—ＥＬＥＶＥＮ便利商店內傳真收據予丁○○時，為埋
    伏之員警當場查獲，而乙○○則於同日十七時許，趁空屋內無人看守之際，逃出
    該屋報警。
二、案經被害人乙○○訴由花蓮縣警察局花蓮分局報請臺灣花蓮地方法院檢察署檢察
    官偵查起訴。
    理  由
一、訊據被告丙○○、甲○○，對於匯款以及傳真收據等事實固不否認，惟均矢口否
    認有何剝奪他人行動自由、傷害以及強制罪等犯行。被告丙○○辯稱伊未毆打被
    害人，亦未強迫被害人上車，是被害人自願到花蓮解決債務問題，行動自由並未
    受到限制，否則怎能與家人通數次電話云云。被告甲○○則以其未毆打被害人，
    亦未強迫被害人簽發本票，僅為幫助被告丙○○追討工程款等語為辯。然查，上
    開事實核與被害人指述之情節相符，且被害人受有左側肩胛及左膝挫傷、軀幹及
    兩側下肢多處淺創傷等傷害，則有財團法人臺灣基督長老教會馬偕紀念社會事業
    基金會馬偕紀念醫院之甲種診斷證明書一紙、受傷照片四幀附卷可稽。此外，復
    有臺灣大哥大股份有限公司雙向通聯紀錄查詢單一份、郵政國內匯款執據四紙、
    贓證物品認領保管收據一紙、臺中縣警察局豐原分局馬岡派出所（刑事）案件報
    告單一紙、職務報告一份、現場照片四幀、現場圖一紙、收據一紙、自動櫃員機
    儲戶交易明細表二紙、本票八紙、工程承包合約書、臺灣新竹地方法院八十二年
    度訴字第一三四號判決、臺灣高等法院八十八年度重上更(二)字第十九號判決、最
    高法院九十年度臺上字第一一七八號判決各一份、臺灣新竹地方法院判決確定證
    明書一紙在卷可證。另據證人丁○○證稱：「（問：當時在電話中說何事？）乙○○叫我要籌五百萬元過去，不然他會發生事情」、「（問：在第一通電話當中
    有無告知你要匯給誰？生命發生何事？）我說我沒有那麼多錢，並且問他要匯給
    誰，他就把電話交給被告丙○○，他告訴我如果不給錢就要我舅舅抬棺材」、「
    （問：內容確實為何？）他說如果不把錢匯給他，就要送我舅舅壹副棺材」、「
    （問：本來要求匯款伍佰萬，但後來匯多少？）我跟他說我沒有伍佰萬，也說我
    不知道你跟我舅舅之間是什麼關係，後來一直談到我先匯一百萬元給他，叫他先
    把我舅舅放掉，其他的我舅舅簽本票給他」、「（問：在第一通電話中有無說他
    身體有無被拘束、毆打？）第一通電話中他就叫我匯款，並且說身體不舒服，因
    為被毆打。我也在電話中告訴他旁邊的小弟，說要給他吃飯不要打他」、「（問
    ：在電話中到底聽到什麼特別的跡象，會讓你覺得他被毆打，而且需要報案？）
    我舅舅有告訴我，他被擄走，我就去報案，但是警察一開始不知道他在那裡」、
    「（問：第一通電話中他有說他被擄走？）有。但他不敢告訴我他在那裡」等語
    ，亦足證被害人遭毆打、行動自由遭受拘束及被迫簽發本票與匯款等事實。且如
    被害人係自願解決債務問題，則被害人所簽發本票之總面額，為何遠超過確定判
    決之金額，又何須遠離其住所至花蓮，不留在較為熟悉之臺中處理；況且被害人
    如係出於自願，為何會受有前述之傷害，顯見被告辯稱被害人係自願云云，均與
    常理有違，應屬卸責之詞。是由上開證據互為勾稽，已足證明被告之犯行，其所
    為辯解，顯屬無據，無從採信，應予依法論科。
二、核被告丙○○、甲○○所為，係犯刑法第二百七十七條第一項之傷害罪、第三百
    零二條第一項之剝奪他人行動自由罪。被告限制被害人之行動自由，其意既在於
    使人行無義務之事，則此項使人行無義務之事之低度行為，應為剝奪人行動自由
    之高度行為所吸收，而不得另論以刑法第三百零四條之強制罪，公訴意旨認被告
    應另成立刑法第三百零四條第一項之強制罪，容有未洽，於此敘明。又被告丙○○、甲○○剝奪被害人行動自由之行為乃繼續進行中，行為之本質屬於繼續犯性
    質之單純一罪，應僅成立一罪。而被告丙○○、甲○○與另二名年籍不詳之成年
    男子，對於本案之犯罪事實有犯意聯絡與行為分擔，為共同正犯。其所犯前開二
    罪之間，有方法結果之牽連關係，應依刑法第五十五條後段規定，從較重之剝奪
    他人行動自由罪處斷。爰審酌被告丙○○所為係起因於債務糾紛，雖經判決確定
    仍無法獲得清償，始為本件犯行，而被告甲○○則為幫助追討債務，而鑄下大錯
    ，然其不圖正常管道，竟以私行拘禁之方式強押被害人清償債務，所為對被害人
    之身體及自由已產生重大損害，而被告丙○○主謀本件犯行，被告甲○○更提供
    帳戶做為匯款之用，負責收匯以及傳真收據，其涉案情節均屬嚴重等情狀，分別
    量處如主文所示之刑。至於被告毆打被害人所使用之圓鍬與木棍既未扣案，爰不
    予宣告沒收，附此敘明。
據上論結，應依刑事訴訟法第二百九十九條第一項前段，刑法第二十八條、第三百零
二條第一項、第二百七十七條第一項、第五十五條後段，罰金罰鍰提高標準條例第一
條前段，判決如主文。
本案經檢察官戊○○到庭執行職務。
中      華      民      國    九十三      年    一    月    二十八      日
                          臺灣花蓮地方法院刑事第一庭
                                  審判長法官  賴  淳  良
                                        法官  李  豫  雙
                                        法官  余  明  賢
右正本證明與原本無異。
如對本判決不服，應於送達後十日內，向本院提出上訴狀。（應抄附繕本）告訴人或
被害人如對於本判決不服者，應具備理由請求檢察官上訴，其上訴期間之計算係以檢
察官收受判決正本之日期為準。
                                  法院書記官
中      華      民      國    九十三      年    一    月        三十    日
附錄本判決論罪之法律條文：
刑法第三百零二條第一項：
私行拘禁或以其他非法方法，剝奪人之行動自由者，處五年以下有期徒刑、拘役或三
百元以下罰金。
刑法第二百七十七條第一項：
傷害人之身體或健康者，處三年以下有期徒刑，拘役或一千元以下罰金。
